臺灣高雄地方法院交通事件裁定　　　　100年度交聲字第656號
原處分機關　高雄市政府交通局
異　議　人　劉安迪
上列異議人即受處分人因違反道路交通管理處罰條例案件，對於
高雄市政府交通局民國100 年3 月1 日所為之高市交裁字第裁32
-B00000000號裁決聲明異議，本院裁定如下：
    主  文
異議駁回。
    理  由
一、原處分意旨略以：異議人即受處分人劉安迪（下稱異議人）
    駕駛車牌號碼為YCX-089 號普通重型機器腳踏車（下稱前揭
    機車），於民國100 年1 月26日下午4 時52分許，行經有燈
    光號誌管制之高雄市○○區○○路與龍泉巷交岔路口（下稱
    前述路口）時，竟闖紅燈跨越甲樹路口所繪設之停止線直行
    ，為警當場目擊，認異議人有行經有燈光號誌管制之交岔路
    口闖紅燈之違規行為，對異議人逕行舉發。原處分機關認警
    方採證無誤，遂於100 年3 月1 日依道路交通管理處罰條例
    第53條第1 項規定裁處異議人罰鍰新臺幣（下同）1,800 元
    ，並記違規點數3 點（原處分漏未援引同條例第63條第1 項
    第3 款）。
二、異議人聲明異議意旨略以：當時是伊搶黃燈，警方誤看為紅
    燈，且警方亦未提出任何科學證據證明伊有闖紅燈，爰聲明
    異議請求撤銷原處分。
三、按汽車駕駛人，行經有燈光號誌管制之交岔路口闖紅燈者，
    處1,800 元以上5,400 元以下罰鍰，並記違規點數3 點，道
    路交通管理處罰條例第53條第1 項、第63條第1 項第3 款分
    別定有明文。
四、經查：
 1、異議人於100 年1 月26日下午4 時52分許，騎乘前揭機車，
    在前述路口，有行經有燈光號誌管制之交岔路口闖紅燈之事
    實，業據證人即本件開單舉發之員警柯良穎於本院調查時證
    述：「當時異議人騎乘在甲樹路的快車道上，由東往西，橋
    頭往右昌藍田里方向。我則站在甲樹路路邊，前述路口停止
    線前方20公尺（也就是異議人要通過前述路口之後，才會到
    達我站的位置）執行交查勤務，異議人有沒有闖紅燈我看得
    一清二楚，前述路口的交通號誌也沒有故障或是被遮蔽的狀
    況。當天異議人朝向我騎過來，我看到號誌是紅燈，異議人
    整部機車已經直行通過路口，我要將異議人攔查，結果異議
    人就逆向迴轉到對向車道回頭逃逸，但我記得異議人的長相
    與車牌號碼YCX-089 。我看到異議人迴轉逃逸之後，因為異
    議人要往右昌方向去，而我們轄區○○○○○路可以繞過我
    前往右昌的方向，所以我就騎乘機車過去明德路那邊巡邏，
    旋發現異議人。我攔下異議人之後，有向異議人表示其有闖
    紅燈，異議人有承認，還求我說不要開逃逸的罰單，因為家
    裡面還有待扶養的人。後來異議人也有在違規單上簽名。當
    時天氣為晴天，才下午4 、5 點，所以車輛不會很多，也只
    有異議人該輛機車闖紅燈，其餘機車均停在前述路口停止線
    內。我從79年就在交通隊，一直都在外勤，已經從事交通勤
    務超過20年了。我與異議人無仇怨，也不認識異議人。」等
    語明確（見本院卷第17-22 頁），並有本件舉發通知單及前
    開路口地圖在卷可稽（見本院卷第4 、12頁）。而審諸證人
    柯良穎身為警方人員，有多年之執勤經驗，且當日係目睹異
    議人全部違規經過，衡情應無誤判之情形。再依卷內所存證
    據資料，並無任何事證足以證明其證言係屬虛偽，亦無證據
    證明其有捏造事實、違法取締之情事，復衡諸證人柯良穎與
    異議人並不認識，彼此間亦無恩怨嫌隙，且證人到庭作證須
    經具結擔保其證言之信憑性，否則將受有偽證罪追訴之危險
    ，當不至任意構陷異議人有此違規。此外，異議人亦坦承行
    經甲樹路直行接藍昌路往右昌方向即可返家等語甚詳（見本
    院卷第24頁），其卻於當天故意繞行龍泉巷、明德路，再接
    回藍昌路往右昌方向返家，業據其供承在卷（見本院卷第23
    -24 頁），並有其所提出之行車路線圖為佐（見本院卷第26
    頁），顯然與上開證人柯良穎所述異議人見警方攔查隨即逃
    逸，並在明德路上查獲異議人之情節一致，故證人柯良穎上
    揭證詞應可採信。況且，異議人為大學畢業之成年人，並非
    不識字或無辨別能力，又自承有向警方要求開違規情節較輕
    的罰單，及於上開通知單上有親自簽名，且罰單上的記載清
    楚，其均看得懂等語明確（見本院卷第23頁），倘若其無前
    述闖紅燈違規行為，何以需向警方求情？又為何要在上開違
    規通知單上簽名？從而，異議人有前揭闖紅燈之違規行為，
    至為明確。至於證人柯良穎雖證稱異議人當天騎乘之車輛好
    像是銀色云云（見本院卷第18頁），要與前揭機車行照上所
    載黑色並不一致（見本院卷第27頁），但人之記憶本隨時間
    而消逝，且證人柯良穎之回答亦未十分肯定，復考量證人柯
    良穎上開所述與其他事證所示情狀均相符，自不能以此即認
    證人柯良穎所述全然不可信，應予指明。
 2、異議人又辯稱本件並無錄音、錄影存證等科學證據證明其有
    違規部分，按員警稽查交通違規行為並當場舉發時，依道路
    交通管理處罰條例之規定，並未要求必須錄音、錄影或拍照
    存證，而容許有不同之執行方法，例如就超速、酒醉駕車而
    言，固屬非輔以科學工具採證，要難僅憑執勤者之五官知覺
    即得正確判斷之交通違規行為；惟就闖紅燈、不依標誌、標
    線、號誌指示轉彎、變換車道未使用方向燈等違規而言，單
    憑執勤者之目擊即可確定，並非每件違規行為均須以拍照、
    錄影或其他科學工具舉發，始可認定之，從而，異議人所辯
    此節，亦不足採。何況證人柯良穎證述本件其原有錄音、錄
    影，但因時間過久，已遭覆蓋而未保存等語綦詳（見本院卷
    第20頁），更無從指摘警方舉發本件違規有何不當。
五、綜上，異議人於前揭時、地，有駕駛前揭機車行經有燈光號
    誌管制之交岔路口闖紅燈之交通違規行為甚明。原處分機關
    因而依道路交通管理處罰條例第53條第1 項、第63條第1 項
    第3 款及違反道路交通管理事件統一裁罰基準及處理細則所
    訂之違反道路交通管理事件統一裁罰基準表之規定，裁處異
    議人罰鍰1,800 元，並記違規點數3 點，經核尚無違誤，本
    件異議為無理由，應予駁回。
據上論斷，應依道路交通事件處理辦法第18條，裁定如主文。
中    華    民    國   100    年    4     月    29    日
                  交通法庭法  官  余銘軒
以上正本證明與原本無異。
如不服本裁定，應於收受送達後5 日內向本院提出抗告狀。
中    華    民    國   100    年    5     月    3     日
                          書記官  吳書逸